【裁判字號】    88,易,3100
【裁判日期】    890522
【裁判案由】    傷害等
【裁判全文】
臺灣臺南地方法院刑事判決                        八十八年度易字第三一號
    公  訴  人  臺灣台南地方法院檢察署檢察官
    被      告  甲○○
                乙○○
                丁○○
右列被告等因傷害等案件，經檢察官提起公訴（八十七年度偵字第三三九二號），本
院判決如左：
    主  文
甲○○無故侵入他人住宅，處有期徒刑肆月，如易科罰金，以參佰元折算壹日。丁○○傷害人之身體，處有期徒刑肆月，如易科罰金，以參佰元折算壹日。
乙○○損壞機車導流板及把手各壹個，足以生損害於他人，處拘役貳拾日，如易科罰
金，以參佰元折算壹日。
    事  實
一、乙○○於民國八十七年一月七日上午七時許，在台南縣永康市○○路一四二巷四
    號住宅，因不滿甲○○將其妻陳蓮枝推倒，竟一時氣憤，基於毀損之故意，持掃
    把木柄，敲打甲○○所有之車號為ＮＥＴ－八五九號之機車，損壞該機車前之導
    流板及把手各一個，足以生損害於甲○○。
二、甲○○於八十七年二月十二日凌晨一時許之夜間，因前項事由心有未甘，欲找乙○○理論，身帶三節警棍，前往台南縣永康市○○路一四二巷四號陳蓮枝住宅，
    先按門鈴叫門，因時值深夜，陳蓮枝未敢開門，甲○○竟以腳踹開門而進入（毀
    損部分未據告訴），非法侵入陳蓮枝住宅。
三、丁○○於八十七年二月十二日凌晨一時許，因甲○○非法侵入其母陳蓮枝位於台
    南縣永康市○○路一四二巷四號之住宅，為其母召回後，與甲○○起糾紛，又見
    甲○○自腰際欲抽出其所有之三節警棍，乃先將該警棍搶下，以該警棍毆打甲○○，致甲○○受有臉部三處瘀傷、腫脹各四＊二點五公分，二點五＊二點五公分
    及二＊一公分等傷害。
四、案經甲○○、陳蓮枝分別訴由台南縣警察局永康分局報請台灣台南地方法院檢察
    署檢察官偵查起訴。
    理  由
一、訊據被告乙○○對於右揭時、地有持掃把木柄敲打甲○○之機車等事實固均坦承
    不諱，並有機車毀損照片三幀在卷可稽，然被告乙○○矢口否認有何毀損之故意
    ，辯稱：伊有中風，下手不可能太重，且上開機車並未壞掉，甲○○仍可騎去警
    察局云云。另訊據被告丁○○對於右揭時、地有以三節警棍將被告甲○○毆傷等
    事實亦均坦承，並有驗傷診斷證明書二紙在卷可資佐證，然被告丁○○矢口否認
    有何傷害之犯意。辯稱：是因甲○○先在半夜非法侵入伊母親陳蓮枝之住宅，且
    攜帶三節警棍等凶器，伊為保護其母親才會出手傷人云云。至訊據被告甲○○對
    於右揭時、地有到陳蓮枝家中等事實亦均坦承，核與告訴人陳蓮枝、被告丁○○
    、及證人丙○○等人到庭供述及證述之情節大致相符，然被告甲○○矢口否認有
    何非法侵入住宅之犯行，辯稱：是告訴人陳蓮枝之子丙○○打電話叫伊去他家，
    說要談砸壞機車等事，伊遂依約自行前往，在陳蓮枝家門口時，被丙○○及其他
    不知名之人士共三人聯合押進他家云云。惟查：
（一）被告乙○○部分：觀之警卷中所附上開機車受損之照片，可知機車本身雖未至
      毀壞不堪用之程度，然機車前之導流板及把手部分確實有因敲擊而凹陷損壞之
      情形，且被告乙○○雖有中風，然從其開庭之狀況觀之，亦尚非達不能施力之
      程度，是被告乙○○上開所辯，顯屬事後卸責之詞，不足採信。
（二）被告丁○○部分：按正當防衛係對於「現在不法之侵害」出於防衛自己或他人
      之權利者而言，倘實質上並無任何現在不法之侵害行為存在，即無正當防衛可
      言，查事發當日縱如被告丁○○所辯係因恐被告甲○○對其母陳蓮枝不利，始
      搶下被告甲○○之三節警棍反擊並毆傷被告甲○○，然查被告甲○○當時既尚
      未對任何人為任何實質上加害之行為，此乃被告丁○○等人到庭所不否認者，
      且亦無法提出任何驗傷證明書或證據以資佐證被告甲○○確有何不法之侵害行
      為，故被告丁○○即非對於「現在不法之侵害」加以防衛，即與刑法第二十三
      條之規定不符，是被告丁○○上開所辯，亦乃事後卸責之詞，並無解其傷害犯
      行之成立。
（三）被告甲○○部分：證人丙○○係因其母陳蓮枝去電告知後方才返家察看，且並
      未叫甲○○去其母家中，業據其到庭證述屬實，核與告訴人陳蓮枝指述之情節
      大致相符。再查：衡諸常情，一般人豈會在深夜邀約他人至住處談事情，何況
      該處又是年邁的告訴人陳蓮枝之住所。且被告甲○○既辯稱係應丙○○之邀，
      前往談事情，又為何選在深夜，並身帶三節警棍之凶器過去，此亦乃被告甲○○到庭所不否認者，可知其並非是被邀請去告訴人陳蓮枝家中談事情應屬無疑
      。且倘果係丙○○欲毆打被告甲○○，丙○○自可於被告甲○○進門後再予毆
      打，何必大費周章，由三人押其入內，是被告甲○○上開所辯，顯屬事後卸責
      編撰之詞，不足採信。故本件事證明確，被告等三人之上開犯行，均堪以認定
      。
二、核被告甲○○無故侵入他人住宅，所為係犯刑法第三百零六條第一項之罪。核被
    告乙○○損壞他人之物，所為係犯刑法第三百五十四條之罪。核被告丁○○傷害
    人之身體，所為係犯刑法第二百七十七條第一項之罪。爰審酌被告丁○○、乙○○、甲○○等人犯罪之動機、目的、手段、所生危害、犯罪後態度，及被告乙○○年事已高、身體狀況不佳等一切情狀，各量處如主文所示之刑，並分別諭知易
    科罰金之折算標準，以資懲儆。至上開三節警棍並未扣案，亦非為被告丁○○所
    有供傷害犯罪所用之物，爰不另為沒收之宣告，併此敘明。
據上論斷，應依刑事訴訟法第二百九十九條第一項前段，刑法第三百零六條第一項、
第二百七十七條第一項、第三百五十四條、第四十一條，罰金罰鍰提高標準條例第一
條前段、第二條，判決如主文。
本案經檢察官張太龍到庭執行職務。
中    華    民    國     八十九     年      五      月      二十二      日
                              臺灣臺南地方法院刑事第一庭
                                      法  官  林臻嫺
右正本證明與原本無異
如不服本判決應於送達後十日內向本院提出上訴狀
                                      書記官   黃若萍
中    華    民    國      八十九      年      五      月    二十二     日
附錄本案論罪科刑法條全文：
刑法第二百七十七條第一項
  傷害人之身體或健康者，處三年以下有期徒刑、拘役或一千元以下罰金。
刑法第三百零六條第一項
  無故侵入他人住宅、建築物或附連圍繞之土地或船艦者，處一年以下有期徒刑、拘
  元以下罰金。
刑法第三百五十四條
  毀棄、損壞前二條以外之他人之物或致令不堪用，足以生損害於公眾或他人者，處
  有期徒刑、拘役或五百元以下罰金。


司法院資訊處製作；財團法人民間司法改革基金會備份。
